【裁判字號】    90,交訴,66
【裁判日期】    901113
【裁判案由】    過失致死等
【裁判全文】
臺灣宜蘭地方法院刑事判決                            九十年度交訴字第六六號
    公  訴  人  臺灣宜蘭地方法院檢察署檢察官
    被      告  甲○○
右列被告因過失致死等案件，經檢察官提起公訴（九十年度偵字第一九九九號、九十
年度偵字第二二九六號），本院判決如左：
    主  文
甲○○服用酒類，不能安全駕駛動力交通工具而駕駛，處有期徒刑貳月；又因過失致
人於死，處有期徒刑玖月。應執行有期徒刑拾月，緩刑年。
    事  實
一、甲○○於民國九十年六月八日酒後已達酒醉不能安全駕駛動力交通工具之程度，
    竟仍駕駛車牌號碼Ｔ九─二六０九號（起訴書誤繕為Ｔ九─二六九號）自用小客
    車搭載馮鏈丞、邱騰毅及阮收堅，沿宜蘭縣羅東鎮○○○路由羅東往五結鄉利澤
    方向行駛，於同日凌晨四時三十分許行經該路段一二七號前時，本應注意飲酒後
    其吐氣所含酒精成分超過每公升零點二五毫克以上者，不得駕車，及駕駛人於行
    車時應注意車前狀況，隨時採取必要之安全措施。又依當時天候狀況佳，路面乾
    燥無缺陷及障礙物，視距良好，依其智識、能力並無不能注意之情形，竟疏未注
    意車前狀況及路面彎道情況，仍駕車疾行，以致失控衝入該路段一二七號屋內，
    造成邱騰毅及阮收堅分別受有傷害（傷害部份均未據告訴），馮鏈丞則因頭部外
    傷、顱骨骨折、臉骨骨折、肋骨骨折、創傷性氣胸及血胸、腹部鈍傷出血及骨盆
    破裂等傷害而當場死亡。甲○○肇事後，雖係經路人報警，然其在有偵查犯罪職
    權之機關尚不知何人為肇事者前，主動向到場處理事故之宜蘭縣警察局羅東分局
    開羅派出所員警坦承肇事，自首並接受裁判，而其嗣後於醫院診療時，則測得其
    血液中酒精濃度高達一０九點０六ＭＧ／ＤＬ。
二、案經甲○○自首及被害人馮鏈丞之兄馮茂盛告訴暨宜蘭縣警察局羅東分局報告臺
    灣宜蘭地方法院檢察署檢察官相驗後偵查起訴。
    理  由
一、右開事實，業據被告甲○○於警訊及偵審中坦承不諱，並有道路交通事故調查報
    告表、車禍現場照片三十幀在卷可稽。被害人馮鏈丞確係因本件車禍受傷死亡，
    則經臺灣宜蘭地方法院檢察署檢察官督同法醫相驗屬實，製有勘驗筆錄、相驗屍
    體證明書、驗斷書及相驗照片六幀等附卷足憑。按汽車駕駛人飲用酒類或其他類
    似物後其吐氣所含酒精濃度超過每公升○‧二五毫克或血液中酒精濃度超過百分
    之○‧○五以上者，不得駕車；汽車行駛時，駕駛人應注意車前狀況，並隨時採
    取必要之安全措施；道路交通安全規則第九十四條第三項、第一一四條第二款分
    別定有明文。再依卷附道路交通事故調查表所載，本件車禍發生時天候佳，路面
    乾燥無缺陷，視距良好，依被告之智識、能力應無不能注意之情事，竟疏於注意
    車前狀況及路面彎道以致肇事，顯為本件車禍之肇事原因。又被害人馮鏈丞之死
    亡確係因本件交通事故所致，已如前述，則被告之過失行為與被害人之死亡結果
    間自具有相當因果關係。另被告經警查獲時血液中酒精濃度高達一０九點０六Ｍ
    Ｇ／ＤＬ之事實，亦有財團法人羅許基金會羅東博愛醫院出具之急診檢驗單一紙
    存卷可查，而此等酒精濃度，經研究結果，已足使人肢體協調、平衡感及判斷力
    障礙度升高、噁心感、腳步不穩、說話含糊、情緒起伏大，駕駛肇事率提高為正
    常人之二倍，此見臺灣省交通處八八年車輛行車事故研討會論文集及中央警察大
    學交通學系暨交通管理研究所蔡中志教授所著酒精濃度與肇事率之關係自明。是
    綜上各項跡證，被告酒後確已達無法安全駕駛車輛之程度，仍率而駕車上路以致
    肇事，造成被害人馮鏈丞死亡之犯行，事證明確，犯行洵堪認定，應予依法論科
    。
二、核被告因酒後駕車肇事，造成被害人死亡之所為，係犯刑法第二百七十六條第一
    項過失致人於死罪及同法第一百八十五條之三服用酒類，不能安全駕駛動力交通
    工具而駕駛罪。又被告觸犯刑法第二百七十六條第一項過失致死罪部分，因道路
    交通管理處罰條例第八十六條第一項明定：「汽車駕駛人，無駕駛執照駕車、酒
    醉駕車、吸食毒品或迷幻藥駕車、行駛人行道或行經行人穿越道不依規定讓行人
    優先通行，因而致人受傷或死亡，依法應負刑事責任者，加重其刑至二分之一」
    ，是揆諸本項規定，被告此部分犯行應依法加重二分之一。其所犯上開二罪間，
    犯意各別，行為互殊，罪名有異，應分論併罰。次查，被告在本件事故發生後雖
    未親自報警，然其在員警前往現場處理尚未知何人肇事時，即當場承認為肇事人
    ，自首並接受追訴、裁判，此據被告供明在卷，復有警製自首調查報告表一份附
    卷可稽，堪認其觸犯之前開二罪，均為其自首，均應依法刑法第六十二條前段減
    輕其刑，並就所犯刑法第二百七十六條第一項過失致死罪部分，依法先加後減之
    。審酌刑法增訂第一百八十五條之三服用酒類，不能安全駕駛動力交通工具而駕
    駛罪之立法目的，乃在促使駕駛人保持清晰、正常之判斷、反應能力，減低交通
    事故之發生，以保障整體用路人之生命、身體、財產法益，詎料被告猶率而飲酒
    駕車，更肇至被害人死亡結果，除忽視交通安全規則所科予之注意義務外，更嚴
    重悖離上開法條之立法政策目的，過失程度匪淺，惟念之酒精濃度測試結果及事
    後旋與被害人家屬達成和解，得被害人家屬原諒，及其他素行、犯後態度、動機
    、目的、手段、過失程度及造成之整體損害等一切情狀，爰酌情分別量處如主文
    所示之刑，並定其應執行刑，以資懲儆。末查，被告甲○○前未曾受有期徒刑以
    上之刑之宣告，有臺灣高等法院檢察署刑案紀錄簡覆表及臺灣高等法院被告全國
    前案紀錄表各一份在卷可考，因一時失慮，偶罹刑章，信其經此偵審程序及科刑
    之判決，應能知所警惕而無再犯之虞，本院認被告所受宣告之刑，以暫不執行為
    適當，併予宣告緩刑三年，用啟自新，以觀後效。
據上論斷，應依刑事訴訟法第二百九十九條第一項前段、道路交通管理處罰條例第八
十六條第一項，刑法第一百八十五條之三、第二百七十六條第一項、第五十一條第五
款、第六十二條前段、第七十四條第一款，罰金罰鍰提高標準條例第一條前段，判決
如主文。
本案經檢察官廖允松庭執行職務
中      華      民      國      九十      年      十一      月   十三   日
木                                  臺灣宜蘭地方法院交通法庭
                                          法  官  陳  嘉  年
右正本證明與原本無異。
如不服本判決，應於判決送達後十日內向本院提出上訴狀( 應附繕本 )，上訴於臺灣
高等法院。
                                          書記官  詹  玉  惠
中      華      民      國      九十      年      十一    月   十四     日
附錄本案論罪科刑法條全文
刑法第一百八十五條之三
服用毒品、麻醉藥品、酒類或其他相類之物，不能安全駕駛動力交通工具而駕駛者，
處一年以下有期徒刑、拘役或三萬元以下罰金。
刑法第二百七十六條第一項
因過失致人於死者，處二年以下有期徒刑、拘役或二千元以下罰金。


司法院資訊處製作；財團法人民間司法改革基金會備份。
